【裁判字號】    88,易,4984
【裁判日期】    890821
【裁判案由】    詐欺
【裁判全文】
臺灣高雄地方法院刑事判決                        八十八年度易字第四九八四號
    公  訴  人  臺灣高雄地方法院檢察署檢察官
    被      告  甲○○
右列被告因詐欺案件，經檢察官提起公訴（八十八年度偵字第七九二二號），本院判
決如左：
    主  文
甲○○無罪。
    理  由
一、公訴意旨略以：被告甲○○係家農室內設計公司（以下簡稱家農公司）之負責人
    ，明知自民國八十六年底起，即已陷於支付困難，賴以案養案應付債務，迄於八
    十七年十月間，承攬一件報酬為新台幣（下同）一百二十萬元之設計工程，竟意
    圖為自己不法之所有，於八十七年十月初，至高雄市○○路二十之一號藝統企業
    有限公司（以下簡稱藝統公司），向該公司職員丙○○佯稱訂購該工程所需之廣
    告招牌及拆裝事宜，致藝統公司不疑有他，分別於八十七年十月二十一日及同年
    十一月十八日送貨至施工處並依約拆裝完工，詎被告簽發面額十二萬、發票日為
    八十八年二月二十九日之支票一紙以為支付，卻於收取該件設計工程之全部報酬
    後，避不清償，而所簽發之支票，屆期提示竟不獲付款，藝統公司始知受騙，因
    認被告甲○○涉有刑法第三百三十九條第一項之詐欺罪嫌云云。
二、按犯罪事實應依證據認定之，無證據不得推定其犯罪事實，又不能證明被告犯罪
    者，應諭知無罪之判決，刑事訴訟法第一百五十四條、第三百零一條第一項分別
    定有明文。又告訴人之告訴，係以使被告受刑事訴追為目的，是其陳述是否與事
    實相符，仍應調查其他事實以資審認，始得為不利被告之認定。（最高法院五十
    二年台上字第一三○○號判例參照）。次按刑法第三百三十九條第一項詐欺罪之
    成立，以意圖為自己或第三人不法所有，以詐術使人將本人或第三人之物交付為
    要件，所謂以詐術使人交付，必須被詐欺人因其詐術而陷於錯誤，若其所用方法
    ，不能認為詐術，亦不致使人陷於錯誤，即不構成該罪。（最高法院四十六年台
    上字第二六○號判例參照）。至於債務人於債之關係成立後，如有未依債之本旨
    履行民事債務之情形，在一般社會經驗上可能之原因甚多，縱令是出於惡意不為
    履行，苟無足以證明其在債之關係發生時，自始即具有不法所有意圖之積極證據
    ，亦僅能令負民事之遲延給付責任，依刑事訴訟法第一百五十四條之規定，尚不
    得據此債信違反之客觀事態，而推定債務人原有詐欺之犯意。
三、本件訊據被告甲○○固坦承曾向藝統公司訂製廣告招牌及拆裝事宜，並簽發支票
    一紙以為支付等情不諱，惟堅決否認有何詐欺之犯行，辯稱：伊自八十三年間起
    即與藝統公司有業務往來，係與該公司負責人乙○○接洽，其向藝統公司訂購廣
    告招牌時，經濟尚未發生困難，係到年底因經濟不景氣，被倒帳跳票而拖累，伊
    自始絕無詐欺之意等語。而本件公訴人認被告涉有詐欺罪嫌，無非以告訴人藝統
    公司之職員丙○○之指訴及估價單、支票暨退票理由單影本各一紙，且被告已將
    工程報酬一百二十萬元收入，卻不能給付告訴人十二萬元票款等事實為其論罪之
    主要依據。經查，(一)告訴人之代理人即藝統公司之職員丙○○於本院調查時到庭
    陳稱：訂做招牌時一般客戶須先給付一些訂金，但因被告與老闆熟識，所以是開
    全額支票付款等語；足見被告與藝統公司並非第一次交易，且因與藝統公司負責
    人乙○○熟識，故未如一般客戶須先付訂金，而係以簽發支票以為付款，則被告
    既與告訴人生意往來多年，被告應無可能自毀其多年來培養之信譽而故意對告訴
    人施用詐術且僅騙取此十二萬元。(二)被告於八十七年十月間所承攬之設計工程，
    於完工後尚能收到報酬一百二十萬等情，業據被告於本院審理時供述甚明，是被
    告於八十七年十月初向告訴人訂購廣告招牌時，應尚非已陷於無清償能力之狀態
    ，惟嗣後因被倒帳拖累而無法給付本件貨款一節，業經被告提出支票影本三紙為
    證，應非虛妄。(三)被告向告訴人訂購之廣告招牌，分別由告訴人於八十七年十月
    二十一日及同年十一月十八日送貨至施工處並依約拆裝完工，亦據告訴人之代理
    人丙○○於本院調查時到庭陳稱屬實，顯見被告向告訴人訂購之廣告招牌確係使
    用於其所承攬之設計工程，並未將之作為其他用途使用，客觀上自難認被告有何
    施用詐術，而使告訴人因此陷於錯誤。(四)復觀以被告於本院調查時，已將本件貨
    款十二萬元以分期之方式清償完畢（見本院八十九年七月二十一日訊問筆錄），
    更徵得被告應無任何不法所有之意圖甚明。綜上所述，被告上開所辯尚堪採信，
    本件應僅係單純之民事債務糾葛，難認被告訂貨之初有何不法所有之意圖及施用
    詐術之行為。此外，復查無其他積極證據足資認定被告有何詐欺犯行，既不能證
    明被告犯罪，揆諸首揭說明，依法應為無罪判決之諭知。
據上論斷，應依刑事訴訟法第三百零一條第一項，判決如主文。
本案經檢察官高嘉惠到庭執行職務。
中      華      民      國    八十九    年      八      月    二十一    日
                                   臺灣高雄地方法院刑事第一庭
                                       審判長法  官  陳顯榮
                                             法  官  郭文通
                                             法  官  陳玉聰
右正本證明與原本無異。
如不服本判決，應於判決送達後十日內，向本院提出上訴狀。
                                       書   記   官  陳淑卿
中    華    民    國      八十九      年      八    月      二十四      日


司法院資訊處製作；財團法人民間司法改革基金會備份。
